台灣台北地方法院刑事判決　　　　　　八十九年度交訴字第一六○號
　　公　訴　人　台灣台北地方法院檢察署檢察官
　　被　　　告　丁○○
右列被告因業務過失致死案件，經檢察官提起公訴（八十九年度偵字第二一二四九、
第二○○○八號），本院判決如左：
    主    文
丁○○因業務過失致人於死，處有期徒刑柒月。
    事    實
一、丁○○係計程車司機，為從事駕駛業務之人，於民國八十九年十月十一日上午八
    時十分左右，駕駛車牌號碼Ｇ七－三五○號營業用小客車，載客沿臺北市圓山飯
    店內往後山，由南往北方向之車道行駛，當時之天候、路況皆良好，其原應注意
    汽車行進中應注意車前狀況，並與同方向之車保持安全距離，隨時採取必要安全
    措施，及汽車超車時應與前車左側保持半公尺以上之間隔超過，以免危險之發生
    ，而依當時情形又無不能注意之情事，竟疏於注意，於超車之際，未與同方向行
    駛在右前方，由林冠吟騎乘之車號ＤＮＥ－○三五號機車，保持安全間距，致所
    駕駛之營業小客車右後車門，擦撞該機車之左手把，致林冠吟失去重心、人車倒
    地，林冠吟因而受有頭部外傷合併急性硬膜下出血之傷害，旋經送醫急救，嗣於
    同年月十六日上午八時四十四分許，因顱內出血死亡。丁○○在偵查犯罪機關或
    人員確知其為肇事者之前，向據報前往現場處理之台北市政府警察局中山分局員
    警自首，始獲知上情。
二、案經林冠吟之子甲○○訴由台北市政府警察局中山分局報請台灣台北地方法院檢
    察署檢察官暨台灣台北地方法院檢察署檢察官自動檢舉偵查起訴。
    理    由
一、訊之被告丁○○固坦承有於右開時、地駕車與被害人林冠吟所騎乘之機車發生擦
    撞，致被害人受傷死亡等情不諱，惟否認有何過失之犯行，辯稱：已盡力閃避被
    害人所駕駛之機車，但被害人之機車一直往左偏，其閃避不及才撞上云云。經查
    ：傳訊現場目擊證人即圓山大飯店之警衛乙○○到庭證稱：「（當時車禍發生目
    睹情形？）當天早上我原先看道路之盡頭有一部機車，後面尾隨一部計程車，原
    本二部車輛有點距離，後來二部車均往左邊那條路走，左邊那條路是往後山走的
    ，後來他們二部車就發生輕微擦撞，機車騎士倒地等語」（見本院九十一年四月
    一日訊問筆錄第二頁）「（當時機車與汽車之位置如何？）一開始機車在前，靠
    右方，計程車在路之正中央，尾隨在後，後來路變寬，二部車距離拉開，計程車
    欲超車，就發生碰撞。計程車是從機車行進方向之左側要超車，是在超車過程中
    發生輕微之擦撞」（見本院九十一年四月一日訊問筆錄第三頁），足徵本件車禍
    之發生，係被告超車未保持安全距離所致。又據證人即至現場處理之員警丙○○
    證稱：「（依據你當時之判斷車禍發生是怎樣之情況？）初步看兩部車擦撞之位
    置，及保全人員之目擊指證，保全人員說機車到後山時往左靠，靠的時候與計程
    車發生擦撞。我的看法可能二部車未保持好行車安全間隔」（見本院九十一年三
    月二十一日訊問筆錄第四頁），復據證人乙○○證稱：「（當時這部計程車跟他
    發生碰撞時計程車有無掉落水溝中？）沒有」（見本院九十一年四月一日訊問筆
    錄第四頁），又徵之交通事故調查報告表所繪現場圖顯示，肇事現場為台北圓山
    聯誼會出口及往後山道路之分岔路口前寬約三點五公尺之引道，此處路幅狹窄本
    不宜超車，且由機車刮地痕之起點，距路面右側邊緣一點九公尺以觀，機車之左
    側距路面左側邊緣約一點六公尺左右，被告在如此狹窄之空間超車，衡情應無閃
    避之空間可言，設若被告閃避，車輛恐會掉入路旁之水溝中，是其辯稱已盡力閃
    避等語，實難採信。此外復有道路交通事故調查報告表、交通事故談話紀錄表、
    道路交通事故補充資料表等影本及現場照片五張在卷為憑。又被害人林冠吟因本
    件車禍死亡，亦經台灣台北地方法院檢察署檢察官督同法醫師相驗明確，有相驗
    筆錄、相驗屍體證明書、驗斷書附卷可考。按駕駛人駕駛汽車，應注意車前狀況
    ，並隨時採取必要之安全措施，且汽車超車時應與前車左側保持半公尺以上之間
    隔超過，分別為道路交通安全規則第九十四條第三項、第一百零一條第五款所明
    定，依道路交通事故調查報告表所繪現場圖、道路交通事故補充資料表及現場照
    片顯示，被告駕車行經肇事路段時，本應注意上開規定，依當時情形，並無不能
    注意情事，竟疏於注意，貿然超車，致其車輛之右後側車門擦撞由林冠吟所騎乘
    機車之左煞車把手，被害人因此失去重心、人車倒地，機車左側車身著地往北滑
    行，造成長約五點六公尺之刮地痕，並受有顱內出血之傷害，足見被告之駕車失
    當行為，顯有過失。再被害人林冠吟確因本件車禍，顱內出血致死，則被告過失
    駕車肇事行為，與被害人林冠吟因本件車禍死亡間，有相當因果關係。綜上所述
    ，被告所辯，顯係事後卸責之詞，不足採信，本件事證明確，被告過失犯行洵堪
    認定。
二核被告丁○○係計程車司機，為從事業務之人所為，係犯刑法第二百七十六條第
    二項之業務過失致人於死罪。又查被告於偵查機關發覺犯罪前，主動向前往現場
    處理之警員當場承認為肇事人而接受裁判，有臺北市政府警察局中山分局自首調
    查報告表一份存卷可證，合於自首之要件，依刑法第六十二條前段之規定減輕其
    刑。爰審酌被告並無前科，有臺灣高等法院被告全國前案紀錄表及臺灣高等法院
    檢察署刑案紀錄簡覆表各一紙附卷可憑，及其犯罪之情節、所生之危害、犯罪後
    之態度及未與告訴人達成和解等一切情狀，量處如主文所示之刑，以示懲儆。
三據上論斷，應依刑事訴訟法第二百九十九條第一項前段，刑法第二百七十六條第
    二項、第六十二條前段，罰金罰鍰提高標準條例第一條前段，判決如主文。
本案經檢察官戊○○到庭執行職務。
中      華      民      國    九十一    年      五      月  十六      日
                                  台灣台北地方法院交通法庭
                                            法  官  劉  嶽  承
右正本證明與原本無異。
如不服本判決，應於判決送達後十日內向本院提出上訴狀(應抄附繕本)。告訴人
或被害人如對於本判決不服者，應具備理由請求檢察官上訴，其上訴期間之計算
係以檢察官收受判決正本之日期為準。
                                            書記官  江  虹  儀
中      華      民      國      九十一      年    五    月  十六    日
附錄本案論罪科刑法條全文：
刑法第二百七十六條第二項
 從事業務之人，因業務上之過失犯前項之罪者，處五年以下有期徒刑或拘役，得併
 科三千元以下罰金。
